【裁判字號】    99,上訴,537
【裁判日期】    990504
【裁判案由】    妨害性自主罪
【裁判全文】
臺灣高等法院臺中分院刑事判決         99年度上訴字第537號
上  訴  人  臺灣臺中地方法院檢察署檢察官
被      告  丙○○
指定辯護人  本院公設辯護人 丁○○
上列上訴人因被告妨害性自主罪案件，不服臺灣臺中地方法院98
年度訴字第2927號中華民國98年12月28日第一審判決（起訴案號
：臺灣臺中地方法院檢察署98年度偵字第15694號），提起上訴
，本院判決如下：
    主  文
上訴駁回。
    理  由
一、公訴意旨略以：被告丙○○於民國95年1月29日或30日（農
    曆正月初一或初二）中午12時許，在臺中市之○○市場，見
    甲女（代號3488-9838號，年籍詳卷，下稱甲女）獨自1人在
    市場遊玩且年幼可欺，明知甲女未滿14歲（86年生），竟違
    反甲女之意願，基於強制性交之犯意，假藉請甲女吃午餐之
    機會接近甲女，於用餐完畢後，拿1杯飲料予甲女飲用。被
    告趁甲女飲用後意識迷糊之機會，帶甲女回到其位在○○市
    場附近之住處2樓房間，脫掉甲女之上衣，經甲女驚覺，大
    喊救命，被告即以手壓制甲女之雙手，於脫掉甲女之褲子及
    內褲後，以生殖器官插入甲女之陰道內而性交得逞，並於抽
    動約1分鐘後，射精在甲女之體內，事後給予甲女新臺幣（
    下同）400元，喝令甲女不得告訴別人。被告復於98年3月29
    日13時餘許，在臺中市○○路與○○路交岔路口之社區公園
    內，見甲女獨自1人坐在公園之椅子上休息，且四下無人，
    明知甲女為未滿14歲之女子，竟又違反甲女之意願，基於強
    制猥褻之犯意，自背後抱住甲女，並繞到前面欲將甲女之褲
    子拉下，甲女即以手抓被告之手臂，被告再以強力將甲女壓
    倒在椅子上，隔著外衣摸甲女及親甲女之胸部及臉部，並以
    手摸甲女之大腿。嗣後經甲女掙脫，並將被告推倒在地，趁
    機逃走後，甲女遇上同學之母親，始將被強制猥褻之經過告
    知，經甲女之父（代號：3488-9838A，年籍詳卷）報警處理
    ，因認被告涉犯刑法第222條第1項第2款之對未滿14歲之女
    子犯強制性交罪嫌及刑法第224條之1之對未滿14歲之女子犯
    強制猥褻罪嫌。
二、公訴意旨認被告丙○○涉犯刑法第222條第1項第2款之對未
    滿14歲之女子犯強制性交罪嫌及刑法第224條之1之對未滿14
    歲之女子犯強制猥褻罪嫌，無非係以甲女之指訴及行政院衛
    生署臺中醫院受理疑似性侵害事件驗傷診斷書載明：甲女處
    女膜之3、9點鐘方向，有陳舊性裂痕為證，並以即使甲女之
    智能較低，對於第1次發生之性關係之對象，記錯之可能性
    甚微。而第2次之遭強制猥褻，距離報案、警方製作筆錄、
    驗傷等時間甚近，記憶尚新。何況，被告曾有妨害性自主之
    前科，原本即有性控制力不佳之問題，且何以無緣無故即給
    甲女零用錢，而認定被告所辯係避重就輕之詞，為其論據。
三、訊據被告丙○○固不否認在○○市場認識甲女，甲女都稱呼
    伊為「阿公」，而伊的綽號為「大頭」，伊也曾經約4次拿
    錢給甲女買飲料，每次約20、30元，惟堅詞否認有為上揭犯
    行，辯稱：伊於95年間，居住在○○市場，若伊有做壞事，
    隔壁的人會知道。農曆正月初一、初二，○○市場的人很多
    ，伊要怎麼強姦甲女。伊不是只有拿錢給甲女，○○市場的
    小孩來跟伊要錢，伊都會給他們。且伊從98年2月12日發生
    工地意外，於同年2月23日自中國醫藥大學附設醫院出院後
    ，即返回彰化縣鹿港鎮居住，且必須要坐輪椅，要靠李○○
    帶伊，完全沒有辦法自由行動，不可能在臺中對甲女性侵害
    。伊認甲女是因為出來玩，怕被父母打，所以隨便亂講。甲
    女頭腦智能較低，伊在○○市場與○○夫婦發生爭吵，對方
    看伊拿錢給甲女，利用甲女來告伊等語。
四、按犯罪事實應依證據認定之，無證據不得認定犯罪事實；不
    能證明被告犯罪者，應諭知無罪之判決，刑事訴訟法第 154
    條第2項、第301條第1項分別定有明文。又事實之認定，應
    憑證據，如未能發現相當證據，或證據不足以證明，自不能
    以推測或擬制之方法，以為裁判基礎（最高法院40年臺上字
    第86號判例參照）。而告訴人之告訴，係以使被告受刑事訴
    追為目的，是其陳述是否與事實相符，仍應調查其他證據以
    資審認（最高法院52年臺上字第1300號判例參照）。認定犯
    罪事實應依證據，為刑事訴訟法所明定，故被告否認犯罪事
    實所持之辯解，縱屬不能成立，仍非有積極證據足以證明其
    犯罪行為，不能遽為有罪之認定（最高法院30年上字第1831
    號判例參照）。而認定犯罪事實所憑之證據，雖不以直接證
    據為限，間接證據亦包括在內，然而無論直接證據或間接證
    據，其為訴訟上之證明，須於通常一般之人均不致有所懷疑
    ，而得確信其為真實之程度者，始得據為有罪之認定，倘其
    證明尚未達到此一程度，而有合理之懷疑存在，而無從使事
    實審法院得有罪之確信時，即應由法院為諭知被告無罪之判
    決（最高法院76年臺上字第4986號判例參照）。又刑事訴訟
    法第161條第1項規定：檢察官就被告犯罪事實，應負舉證責
    任，並指出證明之方法。因此，檢察官對於起訴之犯罪事實
    ，應負提出證據及說服之實質舉證責任。倘其所提出之證據
    ，不足為被告有罪之積極證明，或其指出證明之方法，無從
    說服法院以形成被告有罪之心證，基於無罪推定之原則，自
    應為被告無罪判決之諭知（最高法院92年度臺上字第128號
    判例參照）。
五、證據能力之認定：
(一)按被告以外之人於審判外之陳述，雖不符刑事訴訟法第159
    條之1至之4等4條之規定，而經當事人於審判程序同意作為
    證據，法院審酌該言詞陳述或書面陳述作成時之情況，認為
    適當者，亦得為證據；當事人、代理人或辯護人於法院調查
    證據時，知有刑事訴訟法第159條第1項不得為證據之情形，
    而未於言詞辯論終結前聲明異議者，視為有前項之同意，同
    法第159條之5定有明文。本案以下所引用除證人甲女以外被
    告以外之人於審判外之陳述，其性質雖屬傳聞證據，且查無
    符合刑事訴訟法第159條之1至之4等前4條之情形，然當事人
    及辯護人於本院調查證據時，知有刑事訴訟法第159條第1項
    不得為證據之情形，而未於言詞辯論終結前聲明異議，應視
    為同意作為證據，本院審酌上開筆錄作成時，並無人情施壓
    或干擾，亦無不當取供之情形，認為以之作為本案之證據亦
    屬適當，而有證據能力。至於證人甲女於警詢時之陳述，屬
    被告以外之人於審判外之陳述，且經原審被告指定辯護人當
    庭否認其證據能力，本院審酌上開筆錄作成之情形，並無具
    有可信之特別情況，認為無證據能力，然本院仍得以之作為
    彈劾證據使用，併予敘明。
(二)次按被告以外之人於偵查中向檢察官所為陳述，除顯有不可
    信之情況者外，得為證據，刑事訴訟法第159條之1第2項定
    有明文。本案證人甲女（依法無庸具結）於檢察官偵查時所
    為之陳述，均未曾提及檢察官在偵查時有不法取供之情形，
    本院亦未發現顯有不可信之情況，揆諸上開說明，其於偵查
    中之證言自具有證據能力，至於其證明力詳如後述。
(三)除法律另有規定外，實施刑事訴訟程序之公務員因違背法定
    程序取得之證據，其有無證據能力之認定，應審酌人權保障
    及公共利益之均衡維護，刑事訴訟法第158之4定有明文。惟
    本案所引用之非供述證據，並無證據證明係實施刑事訴訟程
    序之公務員違背法定程序所取得，自應認均具有證據能力。
六、經查：
(一)依行政院衛生署臺中醫院受理疑似性侵害事件驗傷診斷書（
    詳外放彌封證據）記載，甲女於98年3月31日前往該院驗傷
    時，經檢查結果其處女膜3、9點鐘方向有陳舊性裂痕，然陰
    莖急迫插入造成之陰道傷害，大多在6點鐘附近，介於5至7
    點鐘方向；玩弄性之紅腫、擦傷及裂傷，常介於9至3點鐘位
    置（詳參86年12月刑事法律專題研究(十三)－司法院第34期
    司法業務研究會研究專輯第57頁），雖上開情況並非性侵害
    的必然結果，然以之說明依該驗傷診斷書之記載，並不能直
    接證明甲女處女膜3、9點鐘方向的陳舊性裂痕，係因為遭到
    他人性侵害所致，更不能直接證明係因被告丙○○性侵害所
    致，則屬可能。是被告是否有甲女指證之強制性交及強制猥
    褻行為，當視甲女指證被告之詞，是否並無瑕疵，且與事實
    吻合為據，合先敘明。
(二)證人甲女就被告強制性交之指證，存有下列之瑕疵，
  1.就被強制性交時間的陳述而論：(1)98年4月7日警詢時陳稱：
    「（你第1次於何時、何地被性侵害？）95年過年的大年初2
    中午12時許，在加害人家中被性侵害，我不知道正確地址，
    只知道他家在臺中市○○市場附近。」等語（詳警卷）。(2)
    98年7月29日於檢察官偵查時證稱被告強制性交的時間，係
    在3年前，差不多大年初一等語（詳偵卷第13頁）。(3)98年
    10月19日於原審審理時陳稱被告強制性交的時間，係在3年
    前的過年初，但不知是農曆過年或國曆過年等語（詳原審卷
    第132頁）。綜上，以證人甲女同係就95年間所發生之事情
    ，於3年後之警詢、偵查及原審審理時對案發時間所為陳述
    ，於警詢、偵查時明確指證案發時間係3年前之農曆過年，
    僅就係農曆大年初2或大年初1，前後陳述存有歧異，然於原
    審審理時卻無法具體指證係農曆或國曆過年及日期，其間之
    差異，已足啟人疑竇，且似與正常的記憶模糊無關。
  2.就被強制性交前過程的陳述而論：(1)98年4月7日警詢時陳稱
    ：「（請詳述被性侵害的過程？）那天我跟朋友一起到○○
    市場玩，『阿公』看到我們2個人，他先帶我們2個去吃中餐
    ，要回到市場的時候，他就問我們2個人會不會渴，要不要
    喝飲料，本來我們是拒絕，但因為嘴巴渴，就喝了那2杯飲
    料，醒來的時候，發現我們2個在他家2樓的房間裡。」等語
    （詳警卷）。(2)於檢察官偵查時證稱：「當時中午我沒有吃
    飯，他與便利商店的人是好朋友，『阿公』看到我，跟我說
    『跟我去吃飯好不好？』，我說『好』。在這之前我見過『
    阿公』好幾次面。然後就到別的地方吃飯。下午2點多，我
    很渴，他就拿飲料給我喝，是在○○市場裡面拿給我喝的，
    我喝完頭就很暈，起來就在『阿公』家了。『阿公』去那裡
    拿飲料我不知道，吃飯到喝飲料這段時間，『阿公』沒有離
    開過。有沒有去買飲料我不知道，當時只有我與『阿公』而
    已等語（詳偵卷第15頁）。(3)於原審98年10月19日審理時證
    稱：「（被告請你吃東西時有無朋友在旁邊？）有朋友。」
    、「（男的、女的？）我知道是男的。」、「（幾個人？）
    1 個。」、「（你們是3個人一起去吃飯？）對，一家叫火
    雞飯，在一家檳榔店的右手邊。」、「阿公吃完飯帶我回去
    ○○市場，問我渴不渴，我就說我渴，阿公就買飲料給我喝
    ，但是什麼飲料我不記得，是鋁箔包的飲料，一喝完我就睡
    著了，我一口氣將飲料喝完。」、「（你是在市場喝完的？
    ）是的，但在市場那裡不記得，那是公開場所，有人走來走
    去。」等語（詳原審卷第132頁、第133頁背面）。(4)於原審
    98年12月7日審理時證稱「（你上次說『阿公』有請3個人去
    吃飯，是那3個人？）我、『阿公』、還有便利商店的叔叔
    ，我們3個在○○市場走出去檳榔攤的旁邊的火雞肉飯，吃
    完飯後叔叔就說店裡有事，他就先走了。」、「（你提到你
    3年級的時候，被告有拿飲料給你喝，被告給你的飲料是在
    那裡拿的？）他去○○市場走出去以後的便利商店買的。」
    、「（你有看到他去買？）是。」、「（你有看到被告走進
    那家便利商店？）有。」、「（你有看到被告走出便利商店
    拿出飲料？）是。」、「（你在那裡喝被告給你的飲料？）
    ○○市場。」、「（○○市場的那裡？）○○市場的有一個
    廟那邊。」、「（是○○廟？）對。」、「（你喝飲料的地
    點既然是在○○廟那邊，那邊沒有來往的人群？）沒有，因
    為那時是大家睡午覺的時候。」等語（詳原審卷第184、192
    頁）。綜上，以證人甲女就被告強制性交前，係帶甲女與另
    1位小朋友、單獨帶甲女或與甲女及另1位便利商店的叔叔去
    吃午餐？有無看到被告購買飲料及購買飲料的地點？究係在
    何處喝被告給的飲料？該處是否為人來人往的地點？有幾個
    人喝被告給的飲料？前後陳述歧異，已難令人盡信。再參以
    證人甲女自承其在被告強制性交前，即已到過被告住處（詳
    原審卷第193頁）。若被告有意迷昏證人甲女後，加以強制
    性交，衡情可將證人甲女帶往住處後，再以飲料迷昏甲女後
    ，進行強制性交，焉有可能在公共場所，即將年幼的甲女迷
    昏，再帶往其住處，而於途中徒留讓人懷疑其行徑的機會，
    增加其犯罪被發覺的風險。
  3.就被強制性交過程的陳述而論：(1)98年4月7日警詢時陳稱：
    「醒來的時候，發現我們2個在他家2樓的房間裡，我發現我
    的上衣被脫掉，身上只剩褲子及內褲，而且我發現我朋友在
    發抖，她還跟我說阿公對她性侵害，後來阿公就過來把我的
    褲子及內褲脫掉，他將他的那根（指雞雞）插入我的陰道，
    在我的身上動來動去約1分鐘，我知道他有射精在我的體內
    ，因為我感覺到溼溼的。過程中我有大喊救命，『小○阿姨
    』聽見後，就過來救我們2個，看我們2個的內褲裡面都有血
    ，就幫我們把內褲都換掉，然後我們2個就回家了。」等語
    （詳警卷）。(2)於98年4月9日警詢時陳稱：「（你於第1次
    警詢中稱你第1次被性侵害時，你是與朋友一起，請問你是
    否知道你朋友的年籍資料？如何才能聯絡她？）我只知道她
    姓蔡，平常我都叫她『蔡小妺』。我只知道她住○○市場附
    近，平常我都是去○○市場玩才會遇到，她就讀ＯＯ國小（
    學校名稱詳卷）3年級，她原本應該是跟我同年級，但她被
    留級，所以她現在才讀3年級。我不知道她的聯絡電話，不
    過我跟她讀同一所學校，我平常都可以遇到她。」等語（詳
    警卷）。(3)於檢察官偵查時證稱：「（3年前性侵，妳有無
    反抗？）沒有。」；「（為何沒有？）我不知道他準備對性
    侵害。我想反抗也不能，他準備好，他已經把我的壓住了。
    」、「（當時有無流血？）有，流出來一點點。」等語（詳
    偵卷第16頁）、「（那個『阿公』與妳發生性關係，有無其
    他人在場？）沒有。」、「（沒有1個小朋友在場嗎？）沒
    有。」等語（詳偵卷第15頁）。(4)於原審98年10月19日審理
    時陳稱：「（你醒來的時候發生什麼事情？）醒來的時候，
    人在『阿公』家，『阿公』已經脫了我的褲子。」；「（你
    那時有穿衣服？）醒來的時候有穿上衣，有穿內衣，褲子和
    內褲都被脫掉。我就看到『阿公』將重要部位插入我的陰道
    那邊，重要部位就是『阿公』尿尿的地方。」；「『阿公』
    把他尿尿的地方插入就流出血來。因為他插入後血就跑出來
    ，我處女膜破了。」、「（你說『阿公』把他尿尿的地方插
    入妳尿尿的地方，血是流出來或是噴出來？）血流出來，因
    為我看見，當時我是躺著，因為我很不舒服，我坐起來才看
    到的。」、「（你那時覺得痛時有做什麼？）我喊救命。」
    、「我喊救命，『小○阿姨』就過來救我，他有看到我正在
    被脫掉衣服的畫面。」、「『小○阿姨』原本就跟『阿公』
    住在一起，『小○阿姨』在房子外面，因為她離那邊沒有多
    遠，『小○阿姨』有鑰匙可以進去，『小○阿姨』是聽到我
    喊救命，拿鑰匙開門，進去之後，房間沒有鎖。」、「（『
    小○阿姨』進來之後發生什麼事？）她看到那個畫面，就叫
    我趕快走，她就借我內褲叫我穿上趕快走出去。」、「（你
    穿『小○阿姨』的內褲會不會太大？）不會，我穿自己的外
    褲就走了，因為我的內褲都是血，因為我的內褲被脫掉，剛
    好是放在陰道旁邊，有被沾到，因為我拿內褲要穿的時候沾
    到血，那時我還在流血，我就脫下，所以我就穿『小○阿姨
    』的內褲。」、「（你回家後？）我就跟媽媽說，我要去洗
    澡。我回去沒有跟媽媽說這件事，媽媽也沒有發現我的內褲
    是別人的。衣服都是自己放在洗衣機裡面洗，自己曬自己的
    衣服。」、「（媽媽沒有發現你的內褲不一樣？）她有發現
    ，我就跟媽媽說那是我的啊，幹嗎？」、「（你的內褲都是
    誰買的？）媽媽。」；「（你之前為何說還有另外1個小朋
    友在場？）因為我之前答應過要幫『阿公』守秘密。」、「
    （這跟幫『阿公』守秘密有什麼關係？（沈默約1分鐘後）
    我沒有辦法回答。」、「（你在警察局說還有1個小朋友也
    在，那個小朋友也被『阿公』性侵害，這句話是真的還是假
    的？）假的。」、「（你說『阿公』把他尿尿的地方放在你
    尿尿的地方，你有無阻止他？）有，我用手打他，那時『阿
    公』的手，一手放在我的胸部，一手放在我的大腿，我打『
    阿公』的手，我用揮過去，打『阿公』用我胸部的那隻手，
    他不管我，繼續摸。」等語（詳原審卷第134至139頁）。(5)
    於原審98年12月7日審理時證稱：「（上次妳有說『阿公』
    坐在妳的大腿上，妳喊救命，有一個『小○阿姨』就拿鑰匙
    開門進來，她進來後有對『阿公』說什麼話？）沒有說什麼
    。就只有聽到『小○阿姨』說不要臉。」、「（在庭『阿公
    』看到突然間有人闖進來，他的反應？）他聽到開門聲，他
    就趕快把東西收一收，就趕快把褲子穿起來。」、「（『小
    ○阿姨』什麼時候拿內褲給妳穿？）她進來看到我的內褲都
    是血。」、「（當時你不是躺在那邊，『阿公』在對妳作那
    作事，她怎麼會看到妳的內褲都是血？）『小○阿姨』進來
    有腳步聲，『阿公』聽到，他就要準備起來，『小○阿姨』
    進來，『阿公』已經穿好衣服，『小○阿姨』就看到我的內
    褲都是血。」、「（妳上次有說『小○阿姨』要過來救妳，
    正好看到妳被『阿公』脫衣服？）不是。可是『阿公』已經
    將我的褲子脫掉，『小○阿姨』進來之前，他準備要脫衣服
    ，她進來後『阿公』看到，他才把他的手移開。」等語（詳
    原審卷第185頁）綜上，證人甲女就其是自己1個人遭到被告
    強制性交或與「蔡小妹」同時遭到被告強制性交？其因喝完
    飲料昏迷後醒來時，其是發現自己上衣被脫掉，僅剩褲子及
    內褲，或有穿上衣、內衣，但褲子及內褲已被脫掉？被告為
    強制性交當時，其因不知被告要對其強制性交，來不及反抗
    而未反抗，或有用手打被告的手，但被告繼續摸？被強制性
    交時，有流一點點血，或是流到內褲都是血？內褲是因為放
    在陰道旁邊，故沾到血，或是其穿上內褲時，因而沾到血？
    「小○阿姨」進來時，究係看到被告正要脫其上衣，或是被
    告因發覺有人，已將衣服先穿好？證人甲女的母親有無發現
    甲女穿著他人的內褲？前後陳述迥異，令人匪夷所思。又證
    人甲女自承其虛構「蔡小妹」同在案發現場，且同時遭到被
    告強制性交之情，核與警方前往甲女就讀的國小（校名詳卷
    ）查訪「蔡小妺妹」身分，經與該校輔導室主任聯繫，並帶
    同甲女前往該校3、4、5、6級教室，尋找「蔡小妹妹」，惟
    查無此人之結果相符（詳警卷之警方職務報告），足認證人
    甲女確實虛構「蔡小妹」之存在，然證人甲女始終無法合理
    說明其為何要虛構「蔡小妹」同在案發現場，且同時遭到被
    告強制性交之情節，已使人對其指證被告強制性交，產生合
    理懷疑。再參以：證人甲女於原審98年12月7日審理時證稱
    ：「（『阿公』在3年前對你性侵害，跟98年3月29日又摸你
    胸部、大腿等處，被告在做這些事情的時候，他有沒有戴保
    險套？）沒有。」、「（為什麼你到臺中醫院做性侵害驗傷
    的時候，你跟醫院講說事件發生時，加害人有使用保險套之
    避孕方式？（交付驗傷診斷書供證人閱覽）白色的算嗎？」
    ；「（是否知道什麼叫保險套？）不知道。」、「（既然不
    知道，我剛剛問你，你為何說沒有？）因為我不知道你們指
    的是那一種的保險套。」、「（保險套有幾種？）有兩種。
    」、「（那兩種？）一種是買遊戲的時候店家送的，另一種
    是自己外面買的。」、「（你剛講白色算不算，指的是什麼
    ？）我剛剛講的，指的是保險套的顏色。」、「（當時被告
    有帶保險套？）有。」、「（那一次的有戴？）3年前那次
    有戴。」、「（你知道保險套是戴在那裡？）生殖器官上面
    。」等語（詳原審卷第193至194頁），就被告強制性交時有
    無戴保險套的情形，於同一期日之證述，亦有先後歧異之情
    。足見其就強制性交之指述，有明顯瑕疵。
  4.就被告身體特徵之陳述而論：(1)98年4月7日警詢時陳稱：「
    （你是否記得阿公身上有何特徵？）他的左大腿內側有一顆
    突出像小肉瘤的黑痣，他身上有很重的檳榔味，他的牙齒都
    紅紅的。」等語（詳警卷）。(2)於原審98年10月19日審理時
    陳稱：「（『阿公』身上有何特徵？）有檳榔的味道，還有
    帶一點點酒味，沒有其他特徵。」、「（你之前是不是說他
    腳上有痣？）對。」、「（今日為何說沒有？）那樣算嗎？
    」、「（請說明腳上痣的特徵？）不知道在那個腳，也不知
    道在大腿還是小腿，也沒有辦法畫。」、「（痣是黑色還是
    紅色？）黑色。」、「（黑色的痣大概多大？）不清楚。」
    、「（之前是不是有說突出像小肉瘤？）對。」、「（今日
    為何說不清楚？）我不會回答。」、「（不會回答的意思？
    ）就是不清楚。」、「（為什麼你今日說的與以前的陳述不
    同？你以前所述是否實在？」（經審判長請證人據實回答，
    不用擔心會遭到任何人的責備。證人開始哭泣，審判長請證
    人擦拭眼淚。）、「之前我在警察局是在說謊。（證人又開
    始哭泣）我說不出來，我在警察局說的話，有些是謊話，其
    中『阿公』的特徵是說謊，其他沒有說謊。」、「你為何要
    對『阿公』的特徵說謊？不知道。」（詳原審卷第138至139
    頁）。綜上，證人甲女明顯就被告身體特徵有說謊情事，且
    無法合理說明為何要虛構被告身體特徵，其證詞之憑信性，
    已非無疑。
  5.就被告於強制性交後，有無給與金錢，給與金錢的數額之陳
    述而論：(1)98年4月7日警詢時陳稱：「（阿公有無在侵害前
    、後，拿取你的財物？或給予你任何財物？或其他承諾事宜
    ？詳細情形如何？）第1次他性侵我之後3天，我在市場遇到
    他，他給我500元，並說我很乖。」等語（詳警卷）。(2)於
    檢察官偵查時陳稱：「（『阿公』與妳發生性關係或猥褻，
    事後有無給妳錢？）有，給我400元，摸我胸部這次沒有給
    我錢。」等語（詳偵卷第14頁）。綜上，證人甲女就被告強
    制性交後給與金錢的數額，前後陳述明顯歧異。
  6.就為何未於事後提告之陳述而論：(1)98年4月7日警詢時陳稱
    ：「第1次他對我性侵害時，他恐嚇我說如果我敢跟別人說
    ，他就要拿刀殺我。」等語（詳警卷）。(2)於檢察官偵查時
    證稱：「（為何在警察局說有另外1位朋友？）因為之前我
    跟『阿公』說我不會告他，就是3年前性侵完以後，我答應
    『阿公』不會告他，因為他已經給我錢當零用錢，我是想要
    守信用不告他，才會講說有另外1個小朋友在場。」等語（
    詳偵卷第15頁）。(3)於原審98年10月19日審理時證稱：「（
    你流這麼多血，為何沒有跟媽媽說？）因為害怕，害怕用我
    的那個人會生氣。」、「（用你的那個人是誰？）那個人是
    『阿公』。」等語（詳原審卷第137頁背面）；於原審98年
    12月7日審理時陳稱：「（3年前事發後，被告有沒有告訴你
    不可以告訴別人？）有，他就說這件事不能跟別人講，他就
    只有講這樣。」、「（3年前事發後你有無跟你的家人講？
    ）沒有。」、「（你為何不跟家人講？）因為害怕。」、「
    （害怕什麼？）我不知道當時我在害怕什麼。」等語（詳原
    審卷第194頁背面）。綜上，證人甲女就被告有無恐嚇之詞
    ？其未於事後提告之原因，係因被告恐嚇，或被告有給與零
    用錢？其不敢告訴家人的原因為何？前後陳述歧異，且並無
    合理說明。再者，其未於事後提告，與其虛構案發現場有另
    1位「蔡小妹」在場，究竟有何關聯，證人始終語焉不詳，
    證詞處處充斥不合常情之處。
(三)證人甲女就被告強制猥褻之指證，存有下列之瑕疵：
  1.就被強制猥褻過程之陳述而論：(1)證人甲女於98年4月7日警
    詢時陳稱：「（你第2次何時、何地被性侵害？）98年3月29
    日下午14時許，在臺中市○○路與○○路交岔口的公園的椅
    子上。」；「（請詳述被性侵害的過程？）那天我早上就出
    去玩，下午13時許在公園看到他，他躲在椅子的草叢後面，
    我準備坐在椅子上休息，他就從草叢跳出來，從我背後把我
    抱住，當時我嚇到，他繞到我前面想要脫掉我的褲子，我用
    手去抓他的手臂，但他還是把我的褲子強拉下來，並把我壓
    倒在椅子上，他就隔著外衣摸我及親我的胸部及臉，還有摸
    我的大腿，我覺得非常不舒服，我就推開他，他跌倒後，我
    趁機跑走離開現場。我回去市場牽腳踏車時，我看見朋友的
    媽媽，她問我怎麼了，我就跟她講這件事，她叫我去跟我爸
    媽說，回家之後我就跟媽媽說，3月31日爸爸就帶我去醫院
    驗傷。」等語（詳警卷）。(2)於檢察官偵查時證稱：「（6
    年級這次情形如何？『阿公』有沒有把尿尿的地方放到妳尿
    尿的地方？）是在公園，他突然從草叢衝出來，我坐在椅子
    上，他開始摸我胸部，親我的嘴巴還有臉，時間是在中午，
    當時旁邊沒有人。」等語（詳偵卷第14頁）、「（6年級『
    阿公』猥褻時，妳有無反抗？）有，我把他推倒，可是沒有
    用，他爬起來又繼續。」、「（前後時間多久？）摸很久，
    時間不記得。後來我生氣了，他要脫我褲子，我說『不要脫
    我褲子』，『阿公』說不脫褲子也可以，就灑尿在我身上，
    我就逃走了。」等語（詳偵卷第16頁）。(3)於原審審理時證
    稱：「（請說明98年3月29日在○○路的公園碰到被告的情
    形？）那天差不多中午的時候，都沒有人，我在椅子上休息
    ，『阿公』也就是被告看到我，就開始摸我，他用手摸我胸
    部，還有我的臉頰。」、「（摸胸部是隔著衣服？）對。」
    、「（還有摸什麼地方？）沒有。」、「（有脫你褲子的事
    情？）他要脫我褲子，但我反抗，我打他的手，推倒他，我
    就跑掉了。」、「（有摸你的大腿？）有。」、「（是隔著
    褲子摸？）對。」、「（有在你身上灑尿？）沒有，（後來
    又稱）有在身上灑尿。」、「（你不是說你把他推倒跑走了
    ，為何又說在你身上灑尿？）有，他是隔著我的衣服灑，就
    是我把他推倒，他就起來就抓住我，將他的褲子脫掉，將尿
    灑在我的身上，我確定那是尿，因為他把褲子脫下來，將生
    殖器瞄準我的腳。」、「（你為何在警察局又說褲子被強拉
    下去？）他有拉下，但我將他穿回去。」（詳原審卷第180
    至181頁）、「（你剛剛說你在○○路公園的椅子上被『阿
    公』摸，椅子的附近有什麼遮擋的東西？）只有椅子的後面
    有樹遮擋，其他沒有，旁邊的人可以清楚的看到椅子的位置
    。」、「（椅子上的人在做什麼，旁邊的人是否都可以看到
    ？）對。」、「（中午的時候公園有人？）有流浪漢。」、
    「（妳被摸的時候附近有人嗎？）有。」、「（有人看到妳
    被摸？）有，就是流浪漢。」、「（妳當時有叫嗎？）沒有
    。」、「（被告灑尿的時候也有人看到？）有，也是流浪漢
    。」等語（詳原審卷第182頁）。綜上，證人甲女就被告強
    制猥褻時，有無拉下其褲子？有無摸其大腿？有無灑尿在其
    身上？其推倒被告後，是否就逃離現場，或被告起身後又繼
    續猥褻？被告強制猥褻當時，現場有無他人在場，前後陳述
    明顯歧異。且案發時間既係日間中午，案發現場也是無遮蔽
    之公共場所，而證人甲女於原審審理亦自承公園內尚有其他
    人，殊難想像被告得以在該時間、地點，對證人甲女為上開
    強制猥褻之犯罪行為，且既然現場尚有其他人在公園內，何
    以證人甲女並無大聲呼救，卻隱忍被告強制猥褻的犯罪行為
    持續進行。
  2.就指證被告強制猥褻過程時被告之生理狀態，與原審函查被
    告就醫病歷而論：(1)證人甲女於原審98年12月7日審理時證
    稱：「（被告到前面親妳的嘴巴，脫妳的褲子是什麼時候？
    ）他繞到我前面。」、「（妳怎麼回答？）我說不要，他說
    不脫也可以。」、「（被告還有說什麼？）就沒有說什麼。
    」、「（請講一次對話內容？）我說『阿公』不要，他說不
    脫也可以。」、「（你的意思是說妳說不要，他立刻就回答
    妳不脫也可以？）對。」、「（你講不要很大聲嗎？）沒有
    。」、「（旁邊有人，你為何沒有很大聲的叫？）害怕。」
    、「（你講不要也沒有講很大聲？）沒有。」、「（那天被
    告聽你講話正常？）正常，我是用正常的音量跟他講，平常
    的音量他就聽得到。」等語（詳原審卷第183頁）。(2)惟被
    告因高處跌落致顱骨骨折、顱內血腫、聽力受損等情事，該
    患者於住院期間，隨即意識清楚，聽力部分則有受損，然而
    此受損當時為急性期，需待6個月後再安排聽力檢查，方能
    確認，該患者出院時，意識清楚、活動自如，98年2月28日
    回診後，即未回門診追蹤，無法回覆本院有關被告聽力受損
    之狀況，有中國醫藥大學附設醫院98年11月2日院管檔字第
    0980010255號函覆之病情說明在卷可稽（詳原審卷第160頁
    ）。經原審再次函查被告嗣後就診之財團法人彰濱秀傳紀念
    醫院，該院函覆：被告於98年3月9日至財團法人彰濱秀傳紀
    念醫院耳鼻喉科初診，主訴為自從大約1個月前頭部外傷之
    後，有雙側重聽的情況，故來就診。於98年3月9日、同年3
    月16日及同年3月27日，分別施以純音聽力檢查與聽覺腦幹
    反應檢查，其結果顯示有重度聽力損失（雙側聽障，98年3
    月27日做純音聽力檢查，右耳聽力閾值110分貝以上；左耳
    聽力閾值110分貝以上；98年3月16日做聽性腦幹反應，右耳
    聽力閾值監測不到；左耳閾值90分貝），關於其行動能力，
    由於非其主訴，病歷並無詳載，有財團法人彰濱秀傳紀念醫
    院98年11月11日濱秀（醫）字第980806號函及診斷證明書在
    卷可稽（詳原審卷第163至172、202頁），被告因重度聽覺
    機能障礙，而領有中華民國身心障礙手冊，亦有手冊在卷可
    稽（詳警卷），核與證人即照顧被告之李○○於原審審理時
    證稱：被告的耳朵有時聽得到，有時可能聽不到，要大聲點
    被告才聽得到。伊係以寫字給被告看或在被告耳朵旁邊大聲
    講話的方式與被告溝通，且講話時，要在被告的耳朵旁邊講
    大聲點，要對著被告左耳講話大聲點，被告才聽得到等語（
    詳原審院卷第121頁背面及第122頁）及證人即彰化縣鹿港鎮
    ○○里里長施○○於原審審理時證稱：被告係因工作跌到受
    傷，導致他聽力受損等情（詳原審卷第130頁）相符。足認
    被告在98年3月29日，其生理狀態係處於雙側聽障之狀況，
    本案既無證據證明被告於98年3月29日有配帶助聽器，則證
    人甲女有關其與被告間，以正常音量對話之證詞，即與被告
    的生理狀態，並不吻合。
(四)證人甲女就被告其他之指證而論：
  1.就被告性侵害（包括強制性交及強制猥褻）的次數：(1)於檢
    察官偵查時證稱：「（為何記得這麼清楚？只有這2次而已
    ？）對，只有這2次（指性侵害）而已。」等語（詳偵卷第
    14頁）。(2)於原審審理時證稱：「（被告有無摸過你的身體
    ？）有，每次請我吃完東西後。」、「（他會摸你那裡？）
    胸部，親我的臉。」、「（能否記得被告摸過你幾次？）不
    記得，因為太多次。」等語（詳原審卷第131頁背面）。綜
    上，證人甲女就被告性侵害的次數，於檢察官訊問及原審審
    理時，顯然為不同之陳述，其證詞之證明力，已出現明顯瑕
    疵。
  2.證人甲女於原審審理時證稱：「（你以前有沒有經驗過有人
    跟你講話，但實際上沒有？）有。就是我跟爸爸媽媽講了這
    件事，幻影就一直跟我講話，我上課幻影就會一直跟著我，
    我從3年級開始就有聲音跟我講話，每次晚上他跟我講話，
    我就很煩，我就會起來走來走去，他就會跟我說這件事不能
    說出去，這件事不能說出去，這件事是從性侵害之後才有，
    之前都沒有。」、「（你是否會有幻覺的情況？）有。就是
    我可以看得到他，聽得到他的聲音，就『阿公』的幻影。」
    、「（你會有『阿公』的幻影，別人都看不到或聽不到？）
    對，同學都會把我當怪胎。」、「（你有辦法分辨是真的被
    摸還是幻影？）沒有辦法。感覺上是真的。」、「（你3年
    前被性侵害的事情，你能分辨是幻影還是真的事情？）我可
    以分辨。」、「（怎麼分辦？）如果是幻影的話，就不要理
    他，如果是真的，就．．．叫他走開。」；「（我剛問你，
    你被摸的事情，你沒有辦法分辨幻影還是真的，為何問你3
    年前被性侵害的事情，你就有辦法分辨？）因為幻影不可能
    會做出那種事情。」、「（幻影有可能會摸妳嗎？）會。」
    、「（幻影不會性侵妳？）對。」、「（妳有辦法分辨妳自
    己陳述的經過，是幻影對妳做的事情，還是真實的事情？）
    沒有辦法分辨，因為幻影跟真的人做的事情也是一樣。」、
    「（妳有辦法確定妳3年前被性侵的事情是真的還是幻影？
    ）沒有辦法。」等語（詳原審卷第189至190頁），甚至在原
    審訊問證人甲女認為被告有罪還是無罪？證人甲女亦向原審
    表示被告是無罪，但不知道怎麼回答自己會認為被告無罪。
    顯然證人甲女指證之詞，究係個人幻影或真實事實，已非無
    庸置疑之事。
(五)雖被告部分辯詞縱屬不能成立，然本案並無積極證據足以證
    明被告有強制猥褻之犯罪行為：(1)被告係於98年2月12日由
    急診入院，主述由1樓高跌落後意識不清，經診斷為顱骨骨
    折，顏面骨骨折併顱內血腫。被告於住院第2天即恢復意識
    ，但有腦脊髓液外漏現象，於98年2月16日接受腰椎腦脊髓
    液外引流手術，於98年2月23日出院，出院時意識清楚，行
    動自如等情，有中國醫藥大學附設醫院98年10月5日院管檔
    字第0980008457號函暨所附病歷在卷可稽（詳原審卷第43至
    115頁），足認被告並無不良於行之狀況。(2)被告雖於原審
    聲請傳喚證人李○○證明被告因傷返回彰化縣鹿港鎮居住後
    ，其出入都是由里長施○○接送，不可能於98年3月29日出
    現在臺中市區等情，而證人李○○因領有中度智障之殘障手
    冊（詳原審卷第142頁），於原審審理時就有關時間問題之
    詰問，回答內容前後紊亂而歧異，且自承不會計算時間，對
    1年、1個月及1個星期之天數問題之回答，亦存有明顯錯誤
    ，顯然並無明確之時間觀念（依中國醫藥大學附設醫院函覆
    之被告病歷可知，李○○確係被告在中國醫藥大學附設醫院
    住院期間，照顧被告之人，此由李○○屢在病危通知單、住
    院診療說明書、轉床照護摘要、出院照護摘要、麻醉同意書
    、手術同意書、電腦斷層檢查同意書、自費同意書等資料之
    家屬欄內簽名可知，且證人李○○僅係就與時間觀念有關之
    問題，回答有錯誤紊亂之情形，於原審法院審理時對於其他
    詰問問題的回答，均能與詰問問題配合，對於被告的病情及
    照顧被告的過程之陳述，前後陳述並無歧異之情形，是其有
    關時間觀念以外之證詞，尚非不可採信）。而證人李○○於
    原審院審理時證稱：伊照顧被告期間，被告若需要看醫生，
    是由伊帶被告坐鹿港彰濱秀傳醫院的公車，到該院去看醫生
    。被告出院（指中國醫藥大學附設醫院）後，會自己去彰化
    或臺中找朋友，有時候中午或下午3、4點才回來，被告是自
    己拿著拐杖走路，有時會叫臺中的朋友來載他，大部分時間
    ，都是坐公車去彰化或臺中，且被告去彰化時，伊都會騎腳
    踏車去載他，被告去臺中時，伊就會到彰化客運的車站接他
    等語（詳原審卷第121、124頁背面、125頁），核與中國醫
    藥大學附設醫院函覆被告出院時之身體狀況吻合，是被告確
    實無不良於行之情況，且能單獨前往臺中或彰化訪友無訛。
    (3)雖證人施○○於原審審理時證稱：被告係在97年間搬到鹿
    港居住，且在發生意外前認識李○○，被告受傷後住院，伊
    有到中國醫藥大學附設醫院看被告，但被告是如何出院及離
    開醫院，伊並不知道，被告出院後住在目前現住地址後面廚
    房，李○○在該處照顧他，伊去看被告的時候，被告走路都
    要李○○扶著，去鹿港彰濱秀傳醫院門診時，也還不會走路
    ，還要叫救護車去載他。伊沒有看過被告行動自如，依照被
    告的情況，走路都要人扶著，怎麼可能到處趴趴走等語（詳
    原審卷第127至128頁）。惟證人施○○於原審審理時亦同時
    證稱：李○○比伊更清楚被告受傷後恢復的情況，伊並不清
    楚被告有無辦法到彰化或臺中找朋友等語（詳原審卷第129
    頁）。以證人施○○並非實際照顧被告之人，且亦非實際陪
    同被告前往醫院門診，其證詞與證人李○○不吻合之處，當
    以證人李○○之證詞，堪予採信。且被告於原審及本院審理
    期間，亦係自由行走，進出法庭，與中國醫藥大學附設醫院
    函覆被告之身體狀況相符，被告亦未能提出其他被告不良於
    行之證據，本院佐以上開證據，足認被告確實並無不良於行
    之狀況。綜上，縱認被告於98年3月29日確實有可能隻身前
    來臺中，而認定被告此部分之辯詞不足採信，然究難據此認
    定被告有公訴意旨認定之強制猥褻行為，此部分既乏積極且
    與事實相符之證據，自難為被告不利之認定。
(六)公訴人上訴意旨雖以：甲女指訴遭性侵時，年僅9歲，智識
    有限，尚無法正確理解遭被告性侵害之社會意涵，且甲女在
    受侵害之際，尚必須正確觀察所發生各項之情況細節及周遭
    環境，顯為強求，縱甲女能同時觀察被侵害之際所有情節，
    在多次陳述之後，要求各項細節均能符合，顯為強人所能。
    且證人甲女明確陳述，其在遭被告性侵害之後，開始出現幻
    聽幻覺之情形，顯受有巨大之心理傷害，疑似有創傷後壓力
    症候群之反應，就甲女之心理反應，其確實因遭性侵後受有
    巨大痛苦，可見其所述屬實，不能因智能有限，多次陳述之
    各項細節不符，即否認其明確證述遭受性侵害等語。然，如
    上所述，甲女之指述，非惟前後歧異，並或有與常情不合，
    或有說謊之情，或虛構被告身體特徵，或與被告病情不合之
    處，顯已存有明顯之瑕疵，而合理懷疑其指述遭性侵是否存
    在，是上訴意旨尚無從否定甲女之指述有明顯瑕疵之處。
七、綜上，本案依公訴人所舉證據，尚無法充分證明被告確有對
    甲女犯強制性交及犯強制猥褻之行為，甲女之指證，復前後
    歧異而有明顯瑕疵存有合理懷疑，此外，復查無其他具體事
    證足資證明被告有何公訴人所指之性侵害犯行，本件既存有
    合理懷疑，而致本院無法形成被告有罪之確切心證，自屬不
    能證明被告犯罪，揆諸前開法條規定及判例意旨，自應諭知
    被告無罪之判決。原審認無證據可證明被告犯罪，而諭知被
    告無罪之判決，核無不合。檢察官執上情詞上訴，為無理由
    ，應予駁回。
據上論結，應依刑事訴訟法第368條，判決如主文。
本案經檢察官乙○○到庭執行職務。
中    華    民    國    99    年    5     月    4     日
            刑事第三庭  審判長法  官  王  增  瑜
                              法  官  廖  柏  基
                              法  官  吳  進  發
以上正本證明與原本無異。
如不服本判決應於收受送達後十日內向本院提出上訴書狀，其未
敘述上訴理由者，並得於提起上訴後十日內向本院補提理由書（
均須按他造當事人之人數附繕本）「切勿逕送上級法院」。

                              書記官  呂  安  茹

中    華    民    國    99    年    5     月    4     日

司法院資訊處製作；財團法人民間司法改革基金會備份。
